臺灣高等法院臺中分院刑事判決
上　訴　人　臺灣臺中地方法院檢察署檢察官
被　　　告　林進良
　　　　　　丙○○
　　　　　　乙○○
上列上訴人因被告等妨害自由等案件，不服臺灣臺中地方法院93
年度訴字第2730號中華民國94年3月24日、94年5月6日第一審判
決（起訴案號：臺灣臺中地方法院檢察署92年度偵字第17775號
），提起上訴，本院判決如下：
    主  文
原判決撤銷。
林進良、丙○○、乙○○共同以非法方法，剝奪人之行動自由，
林進良，累犯，處有期徒刑拾月。丙○○處有期徒刑捌月。乙○○處有期徒刑陸月，乙○○如易科罰金，以佰元折算壹日。
    事  實
一、林進良曾於民國八十六年間因違反麻醉藥品管理條例案件，
    經法院判處有期徒刑三月確定，於八十七年八月二十八日易
    科罰金執行完畢。又其係位於臺中縣大甲鎮○○路上「順發
    檳榔攤」之老闆，丙○○則為其所經營之「順發檳榔攤」之
    職員，林進良因丙○○表示不滿丁○○多次至「順發檳榔攤
    」向其催討所欠之借款新臺幣（下同）四千元，竟與丙○○
    、林進良之友人乙○○及其他姓名年籍不詳之成年男女等共
    計十一人，共同基於傷害及妨害自由之犯意聯絡，由丙○○
    於九十二年七月三日二十二時許，以要歸還欠款為由，約丁○○至臺中縣大甲鎮○○路上見面，嗣於同日二十三時許林
    進良與丙○○、乙○○等十一人見丁○○係一人赴約，即要
    丁○○一起至臺中縣大甲鎮○○街上之「小周海產店」談論
    債務問題，雙方在「小周海產店」洽談未久，因一言不合，
    林進良與丙○○、乙○○等十一人欲動手毆打丁○○，丁○○見狀況不對趁隙跑離「小周海產店」並往臺中縣大甲鎮○○路方向逃跑，林進良與丙○○、乙○○等人即分別以騎乘
    機車或由乙○○駕駛車牌號碼ＪＺ─三八一三號自用小客車
    搭載或徒步等方式在後追趕，約十分鐘後在臺中縣大甲鎮○○路上將丁○○攔下，其中約五、六名與丙○○同行姓名年
    籍不詳之成年男子即分別以手毆打或用腳踹踢丁○○之臉部
    及腋下，並將丁○○強押至乙○○所駕駛之前開自小客車內
    ，以毛巾將丁○○之眼睛矇住後，由乙○○開車載林進良、
    丙○○及丁○○往臺中縣大安鄉之海邊，剝奪丁○○之行動
    自由，林進良與丙○○、乙○○等十一人復接續前開傷害及
    妨害自由之犯意，在臺中縣大安鄉海邊由林進良、乙○○及
    其餘不詳姓名年籍之成年男子共同繼續毆打丁○○之身體多
    處後，丙○○等人餘怒未消，即再將丁○○強押上車帶往臺
    中縣某不詳地點之高架橋下繼續共同毆打丁○○，以此方式
    剝奪丁○○之行動自由約三小時三十分之久，並造成丁○○
    受有頭部外傷合併輕微腦震盪、右前額撕裂傷三公分、右側
    頭皮撕裂傷三公分、腹部挫傷、左上臂下緣挫傷及瘀血約十
    五公分、背部挫傷三乘０‧五公分、三乘０‧五公分、三乘
    ０‧五公分、右側胸部挫傷約十五乘十公分、右手腫脹及瘀
    血約三乘二公分等傷害。
二、案經丁○○訴由臺中縣警察局大甲分局報請臺灣臺中地方法
    院檢察署檢察官偵查起訴。
    理  由
一、訊據被告林進良、丙○○、乙○○均矢口否認有上開犯行，
    被告林進良辯稱：九十二年七月三日當天丁○○被打時，其
    並不在現場，且其並不認識丁○○，沒有必要打丁○○，又
    案發當天其檳榔攤外有一群年輕人在外面，丁○○係喝醉酒
    後到其檳榔攤，可能是丁○○當時與在其檳榔攤外聚集之年
    輕人發生衝突，誤以為是其找人打丁○○云云。被告丙○○
    辯稱：九十二年七月三日當天其在檳榔攤工作，其並不知丁○○被人毆打之事情云云；被告乙○○辯稱：當天其係下班
    開車要去臺中縣大甲鎮○○路附近之「福記」吃飯，其開車
    到蔣公路現場時遭前車擋住，在等紅綠燈時見有人在現場打
    架，突然有人打開其自小客車之車門，叫其開車載他們，其
    不願意，要下車時，那些人就拿出刀子強押他開車載他們至
    豬肉市場後始放其離開，其並無與人共同毆打及妨害丁○○
    自由云云。
二、本院查：
  (一)右揭事實，業據告訴人丁○○於原審審理時，以證人身分證
    述綦詳，參酌：I證人即「小周海產店」之負責人周天恩於
    原審審理時結證稱：當天有一群人在其店外面之桌椅吃東西
    ，其本來在店內看電視，後來其聽到外面有大聲碰撞聲而跑
    出去看，就見有一名年約三、四十歲之人被一群人追，其在
    警局時有見到被追的那人滿身是血等語；II告訴人受有前開
    事實欄所示傷害，有李綜合醫院大甲分院診斷證明書一份、
    及告訴人丁○○之受傷照片八張附偵查卷可稽；III被告乙○○於九十二年七月七日警詢時供稱：案發當日晚上十一時許
    ，伊開車行經大甲鎮○○路二二三號前，發現前方有人打架
    ，伊停車等待，看見告訴人遭人毆打，突然有四、五陌生人
    打開伊之車門，強押告訴人上車，強迫伊開車載送彼等到大
    安鄉龜殼村，伊未報案等語，所辯遭強押一節雖難憑採（詳
    見後述），但就告訴人所證，其遭人毆打、以車輛載離現場
    等情顯非虛言；Ⅳ被告林進良於九十二年七月七日警詢時供
    稱：案發當日晚上十一時許，伊騎一部機車，行經蔣公路二
    二三號，看見有一男子將小客車車門打開，車門剛好撞上伊
    之車頭，伊發現前、後兩側均有人在追他，伊急忙離開現場
    等語，所供未參與犯行部分固難採信，然亦見告訴人於上開
    時、地確與多人發生肢體衝突；Ⅴ被告丙○○自承九十二年
    七月二日前告訴人經常至「順發檳榔攤」向其要錢，且其所
    欠告訴人丁○○之借款四千元迄今仍未歸還等情，告訴人如
    非因案發當天確有遭被告林進良等十一人妨害自由及毆打之
    情事，何以案發後即未再向被告丙○○催討四千元借款，綜
    合上情，告訴人證述情節與上開證據均無扞格之處，應可採
    信。
  (二)被告林進良辯稱：案發當天其整天都在檳榔攤，且其哥哥及
    他朋友當天也都在檳榔攤，沒有其他人云云，惟與被告丙○○於檢察官偵查中陳稱：被告林進良平時只有買晚餐過來時
    會到檳榔攤，當天被告林進良並不在檳榔攤等語（見偵查卷
    第五八頁）不符，被告林進良與丙○○二人就案發當天檳榔
    攤內有何人一事，所述不一，即屬有疑，且如被告林進良所
    述於案發當天其整天在檳榔攤，並其兄及友人亦在檳榔攤內
    等情為真，則被告林進良待在檳榔攤時間應非短暫，何以被
    告丙○○當天均未曾與被告林進良或被告林進良之兄或友人
    碰過面，被告林進良所辯案發當時其人在檳榔攤內，核屬卸
    責之詞，自無足採。被告林進良另辯稱係當天騎車在蔣公路
    與告訴人之車子發生擦撞後，經告訴人表示遭人追打，其回
    頭時見有人自其後方追來云云。查，被告林進良於檢察官偵
    查中供陳：案發當天其係要去買飯給小姐吃而有經過蔣公路
    ，小姐之晚餐時間為十八時及二十三時，當天其與其哥哥及
    他朋友都在檳榔攤，其整天都在檳榔攤，沒有其他人等語，
    嗣於原審審理程序經檢察官詰問時，則先後供稱：「（檢察
    官問：九十二年七月三日晚上十一點左右有無經過蔣公路）
    答：當天並沒有」「（檢察官問：警訊中為何說有經過該處
    ？）答：我十一點多的時後還在關檳榔攤，警訊中我說我要
    買東西回去給小姐吃，但是與人發生擦撞，我當天確實有經
    過該處，我每天買東西都會經過該處，我當天在蔣公路是跟
    丁○○的車子發生擦撞，當時他說後面有人要打他，我轉頭
    看到很多人從後面追過來」等語，是被告林進良就其於案發
    當天有無騎車經過蔣公路一事，於檢察官偵查中及原審審理
    時所述前後不一，亦屬有疑；又告訴人丁○○係於案發當天
    二十三時許始遭人追打，惟被告於原審審理時供稱當時正在
    關檳榔攤等語，復陳稱當天係在蔣公路與告訴人丁○○之車
    子發生擦撞，當時告訴人表示後面有人要打他等語，則被告
    既於案發當天二十三時許其正在關檳榔攤，何以能在告訴人
    遭追打當時騎車與告訴人之車子發生擦撞，並聽聞告訴人陳
    述遭人追打之情形，被告所辯其係騎車時與告訴人車子發生
    擦撞云云，即有矛盾，並無足採；另被告於原審審理時陳稱
    其於十多公尺前即見到告訴人丁○○跑很快等語，果如被告
    林進良所述其騎車時已見告訴人丁○○在前奔跑，則無論其
    所騎機車車速多快，以被告林進良所述當時與告訴人相距十
    多公尺之距離，衡情自會有預先閃避之行動且能予以閃避，
    且應能見告訴人遭人追打之情形，何以仍保持同一方向行進
    而與告訴人之車子發生擦撞，並須經告訴人表示始知告訴人
    遭人在後追打，況以告訴人當時遭人自後追打，且告訴人已
    開車門急欲逃離現場之情形下，衡情告訴人應會立即進入車
    內駕車逃走，何以會如被告林進良所述仍留在原地向被告林
    進良表示其遭人追打等語；又被告林進良辯稱係騎機車與告
    訴人車子發生擦撞，經告訴人說有人追他，其轉頭才見有人
    追打告訴人丁○○等語，然告訴人如係與在被告林進良所經
    營檳榔攤前聚集之年輕人發生衝突，則被告林進良如係在告
    訴人與人發生衝突前騎機車離去檳榔攤，自無可能於買東西
    路上見告訴人丁○○在前奔跑並與告訴人發生擦撞之情形；
    又被告林進良如係在告訴人與人發生衝突後遭追打時始騎機
    車離開檳榔攤，尚無可能不知告訴人遭人自後追打，且被告
    林進良既知告訴人已遭人追打，被告何以無懼於可能遭波及
    而仍騎機車高速行經該衝突地點並與告訴人車子發生擦撞；
    另如被告林進良係買完東西回檳榔攤時始與告訴人丁○○發
    生擦撞，則該群年輕人既在檳榔攤前與告訴人丁○○發生衝
    突，卻如何由被告林進良身後往檳榔攤方向追打告訴人丁○○，被告林進良上開所辯，均與常情未合，亦無足採。
  (三)被告林進良另辯稱告訴人丁○○當天有喝醉酒到其經營之檳
    榔攤，當時有一群年輕人在其檳榔攤前，告訴人應係與該群
    年輕人發生衝突，而誤認為其找人毆打告訴人云云。惟查，
    告訴人係於「小周海產店」內與人談判，過一陣子後即遭人
    追打等情，此據告訴人丁○○及證人周天恩於原審審理時證
    述明確，且告訴人於原審審理時證稱其僅認識被告丙○○等
    語明確（見原審卷第五八頁），顯見告訴人並無可能與不認
    識之人至「小周海產店」內聊天或談判後始發生衝突，且如
    告訴人係與該群聚集在被告林進良經營之「順發檳榔攤」發
    生衝突，縱其等係另行約處所談判，何以被告丙○○未曾表
    示當天在檳榔攤見過該群年輕人，並其等有與告訴人發生衝
    突之情形。況且，如被告確係僅與告訴人車子發生擦撞，並
    經告訴人向其表示遭人追打，則何以被告未立即騎車離開現
    場避免遭受波及而可能受人誤認，又如被告為避免遭波及而
    已騎車離開現場，則告訴人亦無可能誤會係被告林進良找人
    毆打告訴人之情形。被告林進良此部分所辯，亦無足採信。
  (四)雖證人即被告丙○○之表妹馬淑芬於原審審理時證稱：其於
    九十二年七月三日當天中午至「順發檳榔攤」陪被告丙○○
    工作，一直陪到當天二十三時許被告丙○○下班，當天在場
    的還有檳榔攤老闆及其他其不知姓名之人二名，其曾陪被告
    丙○○在檳榔攤工作三、四次，九十二年七月三日係第三次
    云云。然查，證人馬淑芬於檢察官詰問時先證稱：其係星期
    六或星期日會陪被告丙○○等語，嗣原審補充訊問時復改稱
    其於九十二年七月間係每天去陪被告丙○○等語，其前後所
    述即有不一，且查九十二年七月三日當天為星期四，亦非證
    人所述之星期六或星期日；又證人馬淑芬所證九十二年七月
    三日當天有檳榔攤老闆及二名其不認識之人在「順發檳榔攤
    」，亦與被告丙○○於檢察官偵查中所述在場之人為被告張
    雅玲之表弟、表妹及另一名綽號「小芬」之受僱小姐，並無
    檳榔攤老闆林進良等情不一致，另證人馬淑芬就其第一次、
    第二次係分別於何時陪伴被告且當時在場有何人等情均無法
    回答，復就案發前後一日之九十二年七月二日、四日二日其
    人在何處亦答稱忘記了等語，且證人馬淑芬於原審審理時既
    證稱告訴人丁○○二、三天即會至檳榔攤向被告丙○○要錢
    等語，顯見丁○○係經常至檳榔攤向被告丙○○要錢，並無
    較其他時日更為特別，其何以特別記得該次之事情，自屬有
    疑；況衡情一般人對於較接近及特定之節日所發生之事情亦
    應更有記憶，惟證人馬淑芬就離原審審理時較為接近且特定
    之節日即九十四年一月一日當天其人在何處一事，竟證稱不
    復記憶等語，是證人馬淑芬就較為接近之日期所發生之事既
    無法記憶，惟就並無特別之九十二年七月三日當天反有特別
    之記憶，亦與常情不符，是證人馬淑芬所陳應係迴護被告丙○○之詞，並無足採。
  (五)被告乙○○於檢察官偵查中先供陳案發當天係要去與朋友吃
    飯等語，嗣於原審審理時則供稱係自己單獨一人要去吃晚餐
    等語，其就為何開車至案發現場一事，前後所述即有不一；
    而證人丁○○於原審審理時亦證稱在臺中縣大甲鎮○○路被
    攔下時，被告乙○○將車開到路旁後下車，當時見乙○○並
    無被押住之樣子，整個過程被告乙○○都在場等語明確，且
    被告乙○○於原審審理時陳稱案發當時路上車輛及行人很多
    ，果被告乙○○確有因不願駕駛而下車等情，則被告乙○○
    既已下車準備棄車離去，以當時人車眾多之情形下，被告乙○○應可以輕易脫身。又以被告乙○○所供陳其係因所駕駛
    之自小客車遭前方車輛擋住去路而停在現場等情，是以當時
    有多人正在後方追打告訴人丁○○，且現場尚停有其他之車
    輛之情形下，衡情以擋在被告周家福前之自小客車較易遭人
    挾持作為代步工具，而非係已遭人擋住去路無法行進之被告
    乙○○所駕駛之自小客車，參酌被告丙○○於九十三年二月
    二日檢察官偵查時供稱：被告乙○○係被告林進良之朋友，
    而乙○○就此矢口否認等情觀之，被告乙○○所述遭人強迫
    開車云云，核屬卸責之詞，亦無足採。
  (六)至證人周天恩於原審審理時雖證稱：當天並無女性在「小周
    海產店」等語，惟查，證人周天恩自承其並不認識案發當天
    在其店內吃東西的客人，其只有拿酒、菜到店外面給客人，
    其餘大部分時間都在「小周海產店」裡面，也沒有聽見店外
    面在談論何事，且其聽見聲音後跑出去店外查看時，僅看見
    三、四人之背影，並已跑了一段距離等語明確，是證人周天
    恩就當天之客人既均不認識，亦未全程在場，則其能否於端
    酒菜上桌之短暫片刻環顧座上之客人有無女性，原屬有疑，
    更遑論其尚須注意小心端放酒菜！又證人周天恩係聽聞有異
    時始到店外查看，且出去查看時亦僅看到背影，是證人周天
    恩所為上開證述，不足以認定案發當時並無女性在其「小周
    海產店」內，尚難遽以為有利於被告丙○○之證明。
    綜上所述，本件事證明確，被告林進良等人所辯不足採信，
    其共同傷害及妨害自由等犯行，洵堪認定。
三、核被告林進良等三人所為，均係犯刑法第三百零二條第一項
    之以非法方法剝奪人之行動自由罪及第二百七十七條第一項
    之普通傷害罪。被告林進良與丙○○、乙○○二人及其餘姓
    名年籍不詳之成年男女共同先後毆打告訴人丁○○之行為，
    係基於同一之傷害犯意下之接續行為，僅侵害一法益，只論
    以一傷害罪。被告林進良、丙○○、乙○○二人及其餘姓名
    年籍不詳之成年男女間，有犯意聯絡及行為分擔，為共同正
    犯。所犯上開二罪間，有相互利用方法、結果之牽連關係，
    為牽連犯，應依刑法第五十五條之規定從一重之以非法方法
    剝奪人之行動自由罪處斷；公訴人認被告林進良所犯上開二
    罪間應予分論併罰，尚有未洽，併此敘明。查被告林進良曾
    於民國八十六年間因違反麻醉藥品管理條例案件，經法院判
    處有期徒刑三月確定，於八十七年八月二十八日易科罰金執
    行完畢，此有臺灣高等法院被告全國前案紀錄表及臺灣臺中
    地方法院檢察署刑案資料查註紀錄表各一份在卷足憑，其受
    有期徒刑執行完畢，於五年以內再犯本件有期徒刑以上之罪
    ，為累犯，應依刑法第四十七條之規定加重其刑。
四、原審予以被告等三人論罪科刑固非無見，惟查：I被告丙○○積欠告訴人四千元久未清償於前，告訴人縱有多次前往其
    所任職之檳榔攤索債，應屬權利之正當行使，丙○○因而不
    悅，進而以償債為由，誘出告訴人而與其他共犯為本件犯行
    ，殊屬不該，被告林進良等三人，既分別以前詞為辯，否認
    犯罪，然原審為其等有罪判決後，既不上訴，亦不清償舊欠
    或對告訴人就本件侵權行為為任何民事賠償，足見其等情虛
    及無悔意；II被告林進良素行不佳，目前因傷害致死罪服刑
    中，因其所僱用之被告丙○○與告訴人有上開債務糾紛，竟
    與其他共犯共同為本件犯行，依告訴人於原審審理時所證述
    ，不詳姓名共犯請示林進良應將告訴人載往何處一節及被告
    乙○○係林進良之友人觀之，林進良顯居於主導地位，犯罪
    情節較重；III被告等以傷害及強押妨害自由方式與其他共犯
    共十一人共同為本件犯行，以強陵弱、以眾暴寡，告訴人因
    而受有頭部外傷合併輕微腦震盪、右前額、右側頭皮撕裂傷
    等傷害，犯罪情節非輕，事後未為任何賠償，原審就彼三人
    就此危害人身安全之犯行，分別僅量處五月及六月有期徒刑
    ，且均得易科罰金，量刑顯然過輕，檢察官上訴以此理由指
    摘原判決不當為有理由，應撤銷改判，爰審酌上情，被告等
    犯罪之動機、目的、手段、生活狀況、智識程度、犯罪所生
    之損害及犯罪後態度等一切情狀，分別量處如主文第二項所
    示之刑，被告乙○○部分並諭知易科罰金之折算標準。
五、據上論結，應依刑事訴訟法第三百六十九條第一項前段、第
    三百六十四條、第二百九十九條第一項前段，刑法第二十八
    條、第三百零二條第一項、第二百七十七條第一項、第五十
    五條、第四十七條、第四十一條第一項前段，罰金罰鍰提高
    標準條例第一條前段、第二條，判決如主文。
本案經檢察官甲○○到庭執行職務。
中　　華　　民　　國　　94　　年　　8　　月　　10   　日
            刑事第四庭　審判長法  官  洪  耀  宗
                              法  官  江  德  千
                              法  官  劉  登  俊
上列正本證明與原本無異。
如不服本判決應於收受送達後十日內向本院提出上訴書狀，其未
敘述上訴之理由者並得於提起上訴後十日內向本院補提理由書（
均須按他造當事人之人數附繕本）。
                              書記官  鄧  智  惠
中　　華　　民　　國　　94　　年　  8　　月　　11 　　日
                                                      Ａ
